【裁判字號】    92,訴易,39
【裁判日期】    920912
【裁判案由】    侵權行為損害賠償
【裁判全文】
臺灣高等法院民事判決  九十二年度訴易字第三九號
    原      告  乙○○
    被      告  甲○○
右當事人間請求侵權行為損害賠償事件，經本院刑事庭裁定移送前來，本院已於中華
民國九十二年九月二日辯論終結，爰判決如左：
    主      文
被告應給付原告新台幣肆萬玖仟貳佰壹拾貳元及自民國九十一年一月九日起至清償日
止，按週年利率百分之五計算之利息。
原告其餘之訴駁回。
訴訟費用由被告負擔百分之四十五，餘由原告負擔。
    事      實
甲、原告方面：
一、聲明：
  被告應給付原告新台幣（下同）十一萬零二百一十二元，及自起訴狀繕本送達之翌
  日起至清償日止，按週年利率百分之五計算之利息。
二、陳述略以：
  (一)被告於民國（下同）九十一年五月十日晚間十時四十五分許，酒後駕駛車牌號碼
    ＢＶＺ－○八五號重型機器腳踏車（下稱機車）由臺北縣板橋市（下稱板橋市）
    往同縣中和市（下稱中和市）方向行駛，行經板橋市○○○路一二五號前，同向
    三車道已劃分快慢車道路段時，違規駛往最內側車道，且未保持併行之安全距離
    ，致其機車右側把手撞擊訴外人簡榮安所駕駛並搭載原告之車牌號碼ＭＥＳ－五
    三七號重型機車之左側把手，二輛機車均因而失去重心滑行倒地，使原告受有頭
    部外傷合併蜘蛛網膜下腔出血、右頂部頭皮撕裂傷五公分、右肩、右肘擦傷、及
    右手掌、右腸骨部挫傷等傷害。
  (二)原告為被害人，依民法第一百八十四條第一項前段、第一百九十一條之二、第一
    百九十五條之規定，得請求以下金額：
    1.醫療費用：
      原告因車禍受傷支出醫療費用一萬零二百十二元。
    2.精神慰撫金：
      原告家境並不富裕，歷經此一不幸事件後，導致原告精神痛苦難當，且由於受
      傷部位為腦部蜘蛛網膜下腔，外傷部分雖已痊癒，但是頭部仍留有後遺症，需
      按時回醫院複診，對原本經濟困苦之家庭及生活，增加不小之負擔，爰請求精
      神慰撫金十萬元，用以表示對此一傷害的身心重創和難過。
乙、被告方面：
一、聲明：原告之訴駁回。
二、陳述略以：
  (一)我是有跟簡榮安所駕駛之機車擦撞，但是我沒有過失。
  (二)我沒有撞到原告。
    理    由
一、原告起訴主張：被告於九十一年五月十日晚間十時四十五分許，酒後駕駛車牌號
    碼ＢＶＺ－○八五號重型機車由板橋市往中和市方向行駛，行經板橋市○○○路
    一二五號前，同向三車道已劃分快慢車道路段時，違規駛往最內側車道，且未保
    持併行之安全距離，致其機車右側把手撞擊訴外人簡榮安所駕駛並搭載伊之車牌
    號碼ＭＥＳ－五三七號重型機車之左側把手，二輛機車均因而失去重心滑行倒地
    ，使伊受有頭部外傷合併蜘蛛網膜下腔出血、右頂部頭皮撕裂傷五公分、右肩、
    右肘擦傷、及右手掌、右腸骨部挫傷等傷害，爰依民法第一百八十四條第一項前
    段、第一百九十一條之二、第一百九十三條、第一百九十五條第一項之規定，訴
    請被告給付十一萬零二百一十二元及法定遲延利息。被告則以：伊並無過失，亦
    未撞到原告等語，資為抗辯。
二、原告主張：被告於前揭時地酒後違規行駛最內側車道，且未保持併行之安全距離
    ，致其機車右側把手撞擊訴外人簡榮安所駕駛之重型機車之左側把手，二輛機車
    均因而失去重心滑行倒地，使為簡榮安所搭載之伊受傷之事實，業據提出診斷證
    明書為證（見附民卷第七、八頁），而被告於刑事案件審理時亦自承：酒後由最
    外側車道變換至最內側車道行駛，於快車道併行時，不小心發生擦撞（見臺灣板
    橋地方法院檢察署九十一年度偵字第八九四○號卷第二三頁背面、臺灣板橋地方
    法院九十一年交易字第四四○號卷第一九頁），並有酒測單影本一紙附卷可稽（
    見同前偵查卷第一二頁），且被告因過失傷害罪，經本院刑事庭判處有期徒刑三
    月確定在案，有本院九十一年度交上易字第四五四號刑事判決附卷可稽，並經本
    院調閱前開刑事案卷查明屬實，原告之主張，自堪信為真實。被告抗辯：伊並無
    過失，亦未撞到原告等語，自不足採。
三、按因故意或過失不法侵害他人之權利者，負損害賠償責任；又不法侵害他人之身
    體、健康、名譽或自由者，被害人雖非財產上之損害，亦得請求賠償相當之金額
    ；民法第一百八十四條第一項前段、第一百九十五條第一項前段分別定有明文。
    本件被告酒後違規行駛最內側車道，且未保持併行之安全距離，致其機車右側把
    手撞擊訴外人簡榮安所駕駛之重型機車之左側把手，二輛機車均因而失去重心滑
    行倒地，使為簡榮安所搭載之原告受傷，原告請求被告負損害賠償責任，自屬有
    據。茲就原告請求之各項損害，分別審酌如下：
  (一)醫療費部分：
    原告主張：伊受傷後前往財團法人亞東紀念醫院醫治，醫藥費計支出一萬零二百
    十二元，業據提出醫療費用收據二紙為證（見附民卷第八頁），復為被告所不爭
    執。惟其中診斷證明書費用一千元，非治療上之支付，不應准許。其餘醫療費用
    九千二百十二元，屬治療上之必要費用，且不包括健保負擔部分，原告此部分之
    請求，應予准許。
  (二)精神慰撫金部分：
    原告主張：伊遭被告撞傷後，導致精神痛苦難當，且受傷部位為腦部蜘蛛網膜下
    腔，外傷部分雖已痊癒，但是頭部仍留有後遺症，需按時回醫院複診，對原本經
    濟困苦之家庭，增加不小之負擔，爰請求被告賠償精神慰撫金十萬元。本院審酌
    原告係高職畢業，現開早餐店，月入淨額約十萬元，被告係國中畢業，現作臨時
    工，月入約三萬多元，及兩造身分、地位、經濟能力、原告所受痛苦等一一切情
    狀，認原告請求之精神慰撫金以四萬元為適當。原告逾此部分之請求則不適當，
    為無理由，不應准許。
四、綜上所述，原告因本件事故所生財產上及非財產上之損害總額為四萬九千二百十
    二元（9,212元+40,000元＝49,212元）。從而，原告基於侵權行為損害賠償之法
    律關係，請求被告給付四萬九千二百十二元及自九十一年一月九日（即附帶民事
    起訴狀繕本送達翌日）起至清償日止，按週年利率百分之五計算之利息，為有理
    由，應予准許。原告逾此數額之請求，則為無理由，應予駁回。
據上論結，本件原告之訴為一部有理由，一部無理由，爰判決如主文。
中      華      民      國    九十二    年    九     月      十二       日
                                民事第十庭
                                    審判長法  官  林  敬  修
                                          法  官  劉  勝  吉
                                          法  官  黃  騰  耀
正本係照原本作成。
不得上訴。
中      華      民      國    九十二    年    九     月      十五       日
                                          書記官  吳  碧  玲


司法院資訊處製作；財團法人民間司法改革基金會備份。
